【裁判字號】    92,易,176
【裁判日期】    920410
【裁判案由】    竊盜等
【裁判全文】
臺灣高雄地方法院刑事判決                          九十二年度易字第一七六號
    公  訴  人  臺灣高雄地方法院檢察署檢察官
    被      告  甲○○
右列被告因竊盜等案件，經檢察官提起公訴（九十一年度偵字第二四六八八號），暨
移
    主  文
甲○○共同連續攜帶兇器竊盜，未遂，處有期徒刑伍月，如易科罰金，以參佰元折算
壹日。扣案之螺絲起子、Ｔ字型扳手及彈簧刀各壹支均沒收。
被訴犯未經許可持有刀械部分無罪。
    事  實
一、甲○○與真實姓名、確實年籍均不詳綽號「祥仔」之成年男子，共同基於意圖為
    自己不法所有之犯意連絡，甲○○並基於概括犯意，先於民國九十一年十一月六
    日五時許，由甲○○攜帶在客觀上對人之生命、身體具有危險性，可供為兇器使
    用之彈簧刀與螺絲起子各一支，行經高雄市○○區○○里○○○路三高雄市○○
    區○○路與三多路口之「一二三辣妹撞球館」前，見乙○○所有之車號ＨＳ二—
    五二八號重型機車停放路邊，四下無人，由綽號「阿祥」之男子下手行竊，由甲
    ○○在旁把風，但因該車已上大鎖無法順利竊得，二人即將該車移至人較少之中
    華四路四十五號之「合作金庫」前，即由「阿祥」持螺絲起子欲拆卸該機車零件
    ，甲○○仍在旁把風，嗣因巡邏員警經過並發現二人行徑可疑，經盤查而查悉前
    情，致甲○○二人未竊得手，「阿祥」並趁機逃逸，並扣得彈簧刀及螺絲起子各
    一支。並於當日解送至台灣雄地方法院檢察署，經檢察官訊問後，即諭知限制住
    居而釋放甲○○。甲○○竟不知悛悔，仍承前開為自己不法所有之概括犯意，復
    於九十二年二月十五日，夥同真實姓名、確實年籍不詳綽號「鴨肉」之成年男子
    ，由甲○○攜帶其所有在客觀上對人之生命、身體具有危險性，可供為兇器使用
    之Ｔ字型板手一支，行經高雄市○鎮區○○街一一四巷二弄三號前，見陳秀琴所
    有之車號ＹＸＬ—三二一號輕型機車停放路旁，即由甲○○持前開Ｔ字型板手下
    手欲撬開機車置物箱行竊，「鴨肉」則在旁把風，嗣經路人林益崇發覺甲○○二
    人形跡可疑，且在敲機車大鎖，即上前詢問，甲○○與「鴨肉」二人心虛立即欲
    逃逸，經由林益崇呼叫，經由路人報警並參與逮捕而逮捕甲○○，「鴨肉」則趁
    隙逃逸，並扣得Ｔ字型扳手一支。
二、案經高雄市政府警察局苓雅分局、前鎮分局報請台灣高雄地方法院檢察署檢察官
    偵查起訴，暨併案審理。
    理  由
壹、有罪部分︰
  一、右揭被告於前開地點先後與真實姓名、年籍均不詳綽號「阿祥」、「鴨肉」之
      成年男子，並分持螺絲起子、彈簧刀、Ｔ字型扳手等工具欲行竊，但未竊得財
      物即遭發現等情，業據被告於警、偵訊及本院審理時自承無訛，核與被害人乙
      ○○指述相符，復有證人即被害人陳秀琴之夫陳登賜、目擊證人林崇益、及參
      與圍捕被告之廖祐明、李振興等人證述明確，又扣案之螺絲起子、彈簧刀及Ｔ
      字型扳手，其中Ｔ字型扳手前端遭人為磨平、尖，彈簧刀則為單刃開鋒之刀械
      ，質地均堅硬，客觀上足認對於人之生命、身體具有危險性甚明，有相片二幀
      、扣押物品待保管條一紙及本院九十二年二月二十日、同年三月十七日勘驗筆
      錄二份在卷可按。此外，並有贓物認領保管收據、車籍作業系統—查詢認可資
      料、委託書各一份均附卷可按。綜前說明，被告前開自白核與事證相符，堪以
      採信，被告犯行洵堪認定。
  二、按刑法第三百二十一條第一項第三款規定之兇器，其種類並無限制，凡客觀上
      足以對人之生命、身體構成威脅，具有危險性之兇器均屬之，且祇須行竊時攜
      帶此種具有危險性之兇器為已足，並不以攜帶之初有行兇之意圖為必要，最高
      法院七十九年臺上字第五二五三號著有判例可參。查被告持彈簧刀、螺絲起子
      及Ｔ字型扳手作為行竊工具，客觀上足對人之身體、生命構成威脅，依照上開
      說明，自屬兇器無誤；復查被告先後二次均已下手挖被害人機車零件，及正撬
      開車鎖之行為，行為均已達著手，但尚未竊得財物之際，即遭發覺查獲，核被
      告先後二次犯行，均係犯刑法第三百二十一條第一項第三款之攜帶兇器竊盜罪
      未遂罪。公訴意旨認被告所為係犯攜帶凶器竊盜既遂罪，顯有未恰。被告先後
      二次犯行，時間緊接，均觸犯構成要件相同之罪名，顯係基於概括犯意為之，
      係連續犯，應依刑法第五十六條規定，以一罪論並加重其刑。又被告尚未竊得
      財物之際，即為警查獲，為未遂犯，爰依刑法第二十六條前段之規定，減輕其
      刑。並依法先加後減之。被告就上開竊盜犯行，分別與綽號「阿祥」及「鴨肉
  」之成年男子間有犯意聯絡及行為分擔，均係共同正犯。公訴人雖未就被告於
      九十二年二月十五日十六時五十分許，在高雄市○鎮區○○路與瑞西街口行竊
      未遂之犯行提起公訴，惟該部分犯行，與前開起訴部分，有裁判上一罪之連續
      犯之關係，為前開起訴部分效力所及，基於審判不可分之原則，應併予審理，
      附此說明。爰審酌被告素行不佳，有被告全國前案紀錄表一份在卷可稽，不思
      以己力賺取合法財物動輒侵害他人財產權之動機、目的、手段，對於被害人所
      造成之損害，惟犯後尚能坦承犯行、及在庭態度良好等一切情狀，量處如主文
      所示之刑。並諭知易科罰金之折算標準。
  三、扣案之彈簧刀、Ｔ字型扳手各一支均係被告所有，並供犯罪所用之物，業據被
      告供承在卷；扣案之螺絲起子一支，則為共犯「阿祥」所有，並供被告共同行
      竊所用之物，亦據被告陳述在卷，均應依刑法第三十八條第一項第二款規定宣
      告沒收之。
貳、無罪部分︰
  一、公訴意旨另以︰被告甲○○明知彈簧刀屬管制之刀械，仍於民國九十一年間，
      自夜市購入彈簧刀一把，未經主管機關之許可無故持有之，嗣於九十一年十一
      月六日五時許，持前開彈簧刀行竊為警查獲，並扣得彈簧刀一把等語，因認被
      告甲○○涉嫌違反槍砲彈藥刀械管制條例第十四條第三項之未經許可持有刀械
      罪。
  二、按犯罪事實應依證據認定之，無證據不得推定其犯罪事實；又不能證明被告犯
      罪或其行為不罰，應諭知無罪之判決，刑事訴訟法第一百五十四條、第三百零
      一條第一項分別定有明文。
  三、公訴意旨認被告涉犯槍砲彈藥刀械管制條例第十四條第三項之罪，係以被告之
      自白及扣押物品清單一紙為據。訊據被告固不否認於右揭九十一年十一月六日
      行竊時，有攜帶己有之彈簧刀一支等情無訛。
  四、然查，扣按之刀械一把，經送驗後，其刀柄長十一公分、刀刃長八公分、單刃
      開鋒，與查禁刀械之武士刀等十二種刀械之要件與圖例說明均不符，故認定非
      管制刀械等情，有高雄市政府九十二年三月七日以高市府警保字第○九二○○
      一二六六六號函所附相片一幀在卷可憑。即彈簧刀早已據內政部於九十年十一
      月二十日以台（九十）內警字第九０八一四八二號函，公告已不再列為查禁管
      制刀械。是被告雖持有該刀械，然既非槍砲彈藥刀械管制條例之列管物品，則
      被告持有刀械之所為即與該條例之構成要件有間。
  五、綜前，公訴意旨所指被告所購得之「彈簧刀」並非槍砲彈藥刀械管制條例所管
      制之刀械，此外，復查無其他積極證據足資證明被告有本件違反槍砲彈藥刀械
      管制條例持有管制刀械犯行，不能證明被告犯罪，應為無罪之諭知。
據上論斷，應依刑事訴訟法第二百九十九條第一項前段、第三百零一條第一項，刑法
第二十八條、第三百二十一條第三項、第一項第三款、第五十六條、第二十六條、第
四十一條第一項，罰金罰鍰提高標準條例第二條，判決如主文。
本案經檢察官洪期榮到庭執行職務。
中      華      民      國    九十二    年      四      月      十      日
                        臺灣高雄地方法院刑事第三庭
                            法  官   程克琳
右正本證明與原本無異。
如不服本判決，應於判決送達後十日內，向本院提出上訴狀。
                            書記官    梁瑜玲
中      華      民      國    九十二    年      四      月      十      日
【附錄本案論罪科刑法條】
刑法第三百二十一條第二項、第一項第三款：
犯竊盜罪而有左列情形之一者，處六月以上五年以下有期徒刑：
一  於夜間侵入住宅或有人居住之建築物、船艦，或隱匿其內而犯之者。
二  毀越門扇、牆垣或其他安全設備而犯之者。
三  攜帶兇器而犯之者。
四  結夥三人以上而犯之者。
五  乘火災、水災或其他災害之際而犯之者。
六  在車站或埠頭而犯之者。
前項之未遂罰之。


司法院資訊處製作；財團法人民間司法改革基金會備份。
